【裁判字號】    98,易,204
【裁判日期】    980422
【裁判案由】    家暴傷害等
【裁判全文】
臺灣屏東地方法院刑事判決               98年度易字第204號
公  訴  人  臺灣屏東地方法院檢察署檢察官
被      告  甲○○
上列被告因家庭暴力罪之傷害等案件，經檢察官提起公訴（98年
度偵字第933 號），被告於本院準備程序就被訴事實為有罪之陳
述，經合議庭裁定由受命法官獨任進行簡式審判程序，並判決如
下：
    主  文
甲○○犯傷害罪，處有期徒刑肆月，如易科罰金，以新臺幣壹仟
元折算壹日；又犯妨害公務執行罪，處有期徒刑月，如易科罰
金，以新臺幣壹仟元折算壹日，扣案之打火機壹個沒收。應執行
有期徒刑陸月，如易科罰金，以新臺幣壹仟元折算壹日，扣案之
打火機壹個沒收。
    事  實
一、甲○○與乙○○為夫妻，雙方具有家庭暴力防治法第3條第1
    款所定之家庭成員關係。甲○○於民國98年1 月24日13時30
    分許，在屏東縣鹽埔鄉○○街12號住處，因酒後與乙○○發
    生爭執，遂持打火機之罐裝瓦斯罐及拳腳毆打乙○○之頭部
    及身體，使乙○○受有頭皮外傷2 公分及右上臂抓傷1 公分
    之傷害。經屏東縣政府警察局里港分局振興派出所警員高三
    郎、黃慶林、賴明正據報於同日17時23分許到場處理，甲○
    ○為使警方退去，竟於警方依法執行職務之際，基於妨害公
    務之犯意，先持5 公斤裝之小型瓦斯桶及打火機各1 個，作
    勢欲點燃瓦斯筒，恫稱：要與警方同歸於盡等語，又於警方
    趁隙上前壓制時，口咬賴明正之右手腕處為反抗（傷害部分
    未據告訴），而對依法執行職務之高三郎、黃慶林、賴明正
    施以強暴、脅迫。嗣由高三郎、黃慶林、賴明正共同將甲○
    ○制伏並加以逮捕，並扣得上開小型瓦斯桶及打火機各1 個
    。
二、案經屏東縣政府警察局里港分局報告及乙○○訴由臺灣屏東
    地方法院檢察署檢察官偵查起訴。
    理  由
一、按簡式審判程式之證據調查，不受刑事訴訟法第159 條第1
    項所定：「被告以外之人於審判外之言詞或書面陳述，不得
    作為證據。」之限制，此見同法第273 條之2 規定甚明。是
    本件證人即告訴人乙○○於警詢、偵訊時之陳述及證人高三
    郎出具之偵查報告，雖均屬被告以外之人於審判外所為之陳
    述，然依照前開法律規定，亦得作為證據，先予敘明。
二、訊據被告甲○○對於在前揭時、地毆傷其妻乙○○之事實坦
    承不諱，核與證人即告訴人乙○○於警詢、偵訊及本院審理
    中到庭具結後之證述相符（見警卷第9 至11頁、偵卷第10至
    11頁、本院卷第28至29頁），另有照片1 張附卷足證（見警
    卷第31頁）；至於被告上開妨害公務之犯罪事實，亦據其坦
    認屬實，並有證人高三郎出具之偵查報告1 紙在卷可稽（見
    警卷第2 頁），復有扣押筆錄、扣押物品目錄表各1 份及照
    片6 張存卷可佐（見警卷第18至21頁、第28至30頁），俱徵
    被告前揭不利於己之自白與事實相符，其犯行均堪認定，應
    依法論科。
三、核被告所為，係犯刑法第277 條第1 項之傷害罪、同法第13
    5 條第1 項之對於依法執行職務公務員施強暴脅迫罪。被告
    傷害屬家庭成員之告訴人，成立刑法第277 條第1 項之罪，
    屬於故意對家庭成員間實施身體上不法侵害之行為，亦該當
    家庭暴力防治法第2 條第2 款所稱之家庭暴力罪，惟因家庭
    暴力防治法對於家庭暴力罪並無科處刑罰之規定，是僅依刑
    法277 條第1 項之規定予以論罪科刑即可。又公訴人雖未就
    被告基於妨害公務之犯意而口咬警員賴明正右手腕之犯行於
    起訴書犯罪事實欄中敘明，惟該部分與已敘及之妨害公務犯
    行部分，有接續犯之實質上一罪關係，為起訴效力所及，本
    院自應併予審理。被告所犯上開2 罪間，犯意各別，行為互
    殊，應予分論併罰。爰審酌被告曾因辱罵、踹擊告訴人，經
    本院於97年1 月24日以97家護字第17號核發民事通常保護令
    ，諭令被告不得對告訴人實施身體上或精神上之不法侵害行
    為，並不得直接或間接對告訴人為騷擾之行為，保護令之有
    效期間為1 年一事，有該保護令影本1 紙在卷可佐（見警卷
    第24頁），嗣被告因違反該保護令，經本院以97年度簡字第
    1513號判決處有期徒刑3 月，迄今尚未執行完畢之情，亦經
    本院依職權調取該刑事案件卷宗核閱無誤，另有臺灣高等法
    院被告前案紀錄表存卷可考，則被告於上開保護令有效期間
    屆滿之翌日，即復出手毆傷告訴人，且於警員依法執行職務
    時，接續以言詞、肢體舉動施以強暴脅迫，妨礙警員勤務之
    執行，所為誠屬不該，兼衡其犯罪之動機、手段、對告訴人
    所生之危害，暨其生活狀況、智識程度及犯罪後坦承犯行，
    態度尚可等一切情狀，分別量處如主文所示之刑，並定其應
    執行之刑及諭知易科罰金之折算標準。扣案之打火機1 個，
    為被告所有供其犯妨害公務罪所用之物，業據被告供承無訛
    （見本院卷第30頁），爰依刑法第38條第1 項第2 款於其所
    犯妨害公務罪下諭知沒收；至扣案之小型瓦斯桶1 個，衡諸
    常情應係預納押金後向瓦斯行租用，待所裝盛之液態瓦斯用
    罄欲換新桶時，即須將原桶歸還予瓦斯行，故非被告所有，
    又非違禁物，依法尚無從為沒收之宣告。
四、至公訴人於起訴書中聲請併予宣告保安處分云云，然按刑法
    第89條第1 項規定：「因酗酒而犯罪，足認其已酗酒成癮並
    有再犯之虞者，於刑之執行前，令入相當處所，施以禁戒」
    ，故宣告禁戒處分，須行為人符合「因酗酒而犯罪」及「已
    酗酒成癮，並有再犯之虞」之要件，始足當之。而所謂酒癮
    ，係指慢性而長期性無法自制的飲酒，屬一種病態性的飲酒
    ，造成酒精依賴和濫用，無法停止或減量，喝醉後1 、2 天
    仍處於酩酊狀態，並有健忘現象，因而引發社會適應困難。
    又保安處分之宣告，應受比例原則之規範，使保安處分之宣
    告與行為人所為之嚴重性、行為人所表現之危險性，及對於
    行為人未來行為之期待性相當，參照司法院大法官釋字第47
    1 號解釋自明。經查，告訴人固於警詢時陳稱：被告每日均
    有酗酒狀況，本件可能是被告發酒瘋而無故毆打伊等語（見
    警卷第10頁），於本院審理中復結稱：被告天天喝酒，是喝
    啤酒等語（見本院卷第29頁），被告亦自承：本件伊有喝保
    力達及啤酒而酒醉，伊心情不好的時候就會喝酒等語（見警
    卷第6 頁、本院卷第8 頁左面），惟被告因本案於98年1 月
    24日18時15分許為警逮捕後，於同日21時5 分及翌日11時34
    分接受警詢及偵訊時均意識清楚，對於案情亦能交代及表示
    後悔，並無喝酒後1 、2 天仍處於酩酊狀態、健忘等社會適
    應困難或依賴酒精之情形，是以其飲酒程度及酒後諸般反應
    ，尚不能即認被告因酗酒而犯罪，更無從認定被告屬已酗酒
    成癮而有再犯之虞；況被告因本案自98年1 月25日至4 月8
    日遭本院羈押，其人身自由受拘束之時間長達2 月有餘，於
    羈押期間應無法再接觸酒類飲料，而對酒精已有相當程度之
    戒絕。此外，公訴人亦未舉出足認被告已酗酒成癮並有再犯
    之虞之客觀事證，自與刑法第89條第1 項所定得施以禁戒處
    分之要件不符，公訴人之聲請於法尚有未洽，附此敘明。
據上論斷，應依刑事訴訟法273 條之1 第1 項、第299 條第1 項
前段，刑法第277 條第1 項、第135 條第1 項、第41條第1 項前
段、第38條第1 項第2 款、第51條第5 款，刑法施行法第1 條之
1 第1 項前段、第2 項，判決如主文。
本案經檢察官潘國威到庭執行職務。
中    華    民    國    98    年    4     月    22    日
                  刑事第三庭  法  官  李珮妤
以上正本證明與原本無異。
如不服本判決應於收受判決後10日內向本院提出上訴書狀，並應
敘述具體理由；其未敘述上訴理由者，應於上訴期間屆滿後20日
內向本院補提理由書（均須按他造當事人之人數附繕本）「切勿
逕送上級法院」。
中    華    民    國    98    年    4     月    22    日
                              書記官  劉淑蓉
附錄本案論罪科刑法條：
中華民國刑法第277 條第1 項
傷害人之身體或健康者，處3 年以下有期徒刑、拘役或1,000 元
以下罰金。
中華民國刑法第135 條第1 項
對於公務員依法執行職務時，施強暴脅迫者，處3 年以下有期徒
刑、拘役或300 元以下罰金。


司法院資訊處製作；財團法人民間司法改革基金會備份。
